臺灣花蓮地方法院刑事判決　　　　　　　　　　　　　　九十三年度訴字第五六號
　　公　訴　人　臺灣花蓮地方法院檢察署檢察官
　　被　　　告　甲○○
　　被　　　告　丙○○
　　共　　　同
　　選任辯護人　簡燦賢律師
右列被告等因違反槍砲彈藥刀械管制條例案件，經檢察官提起公訴（九十二年度偵字
第二五六五號），本院判決如左：
    主  文
甲○○共同未經許可持有手槍，處有期徒刑陸年，併科罰金新台幣陸萬元，罰金如易
服勞役，以新台幣玖佰元即銀元參佰元折算壹日。扣案之以色列ＩＭＩ廠ＪＥＲＩＣ
ＨＯ９４１ＦＢ型制式半自動手槍壹枝（槍枝管制編號0000000000號）、
制式子彈拾肆顆，均沒收。
丙○○無罪。
    事  實
一、甲○○與綽號「胡北」之戊○○（未據起訴）二人基於非法持有手槍及子彈的犯
    意聯絡，由戊○○於民國九十二年五月初某日晚間八、九時許，至花蓮市○○○○街二十五號五樓之五甲○○女友丙○○的租屋處，將內藏放有具殺傷力之以色
    列ＩＭＩ廠ＪＥＲＩＣＨＯ９４１ＦＢ型制式半自動手槍一枝及子彈十四顆的藍
    色布袋以紙袋包裹後，放置於塑膠袋內交付給不知情的丙○○，委請其轉交給甲○○，丙○○即於當晚十時許，在其租屋處內將上開物品交付給甲○○，甲○○
    隨即趁丙○○洗澡之際將上述裝有槍、彈的藍色布袋藏放於其睡覺的枕頭下，而
    予以非法持有，嗣於九十二年五月七日上午十時許，經警持搜索票於上址當場查
    獲，並扣得上開具殺傷力之半自動制式手槍一把及子彈十四顆。
二、案經花蓮縣警察局報告台灣花蓮地方法院檢察署檢察官偵查起訴。
    理  由
壹、被告甲○○有罪部分：
一、訊據被告甲○○僅承認在九十二年五月初某日曾在丙○○租屋處收受一包戊○○
    託丙○○轉交之物，然而矢口否認有持有槍、彈的犯行，辯稱：他只知道丙○○
    轉交的東西是小胖託戊○○交付給他的，他以為是電腦硬碟，還沒打開查看就被
    丙○○叫去洗澡，出來後也沒再注意那包東西就和丙○○做愛睡覺了，並不知道
    該包東西是槍、彈等語。另辯護人為被告辯護時主張：偵查卷第十八頁的該份監
    聽譯文，因檢察官無法提出監聽錄音帶，應無證據能力等語。
二、就右述監聽譯文有無證據能力的判斷：
    按通訊保障及監察法業於八十八年七月十四日制定公布，同年月十六日生效，司
    法警察機關因偵辦刑事案件，為蒐集或調查證據，而有實施通訊監察之必要者，
    於偵查中應由檢察官依職權或聲請核發通訊監察書，載明應記載事項，始得為之
    ，同法第五條、第十一條規定至明。又按偵查犯罪機關依法定程序監聽之錄音，
    如已踐行調查證據程序，固非不可採為認定犯罪事實之基礎，惟監聽錄音製作之
    譯文，如僅為偵查犯罪機關單方面製作，而被告或訴訟關係人對其真實性復有爭
    執，法院自應勘驗該監聽之錄音踐行調查證據之程序，以確認該監聽錄音譯文之
    真實性，定其取捨，不得逕以該監聽錄音之譯文，採為認定被告有罪之基礎，最
    高法院九十年度台上字第七０八九號、九十二年度台上字第一二七五號所著之判
    決意旨可供參照，是綜上所述，若司法警察機關係依法定程序取得通訊監察書實
    施監聽之錄音並製作譯文，且譯文內容經勘驗的結果確與監聽錄音內容相符，則
    該份具有合法性與真實性的監聽譯文，自得作為證據。惟查右述監聽譯文之監聽
    錄音，雖係依據台灣花蓮地方法院檢察署於九十二年三月二十一日以花檢禮仁聲
    監字第四四號核發通訊監察書載明之內容所實施之監聽，此有通訊監察書及監聽
    譯文各一份在卷可按，而可確保該份監聽譯文的合法性，然被告及辯護人既對於
    該份譯文的真實性有爭執，檢察官復無法提出監聽錄音帶供法院踐行調查證據之
    程序，則參酌上述最高法院的判決意旨，本院既無從勘驗譯文內容的真實性，該
    份監聽譯文自無從作為證據。
三、經本院依據認定有證據能力的證據，調查後發現：
（一）上述扣案的手槍一支、子彈十四顆，都是司法警察於九十二年五月七日上午十
      時許，持搜索票在花蓮市○○○○街二十五號五樓之五丙○○租屋處的床上枕
      頭下所查獲的，此業據同案被告丙○○坦白承認，且有扣押筆錄暨扣押物品目
      錄表、現場照片十九張附卷可參，而上開槍彈經送請內政部警政署刑事警察局
      鑑定結果，認為送驗槍枝一枝為以色列ＩＭＩ廠ＪＥＲＩＣＨＯ９４１ＦＢ型
      口徑九釐米的制式半自動手槍（槍枝管制編號0000000000號），機
      械性能良好，可擊發同口徑制式子彈，具有殺傷力；送鑑件子彈十四顆均係口
      徑九釐米制式子彈，均具殺傷力的事實，也有該局九十二年八月二十八日刑鑑
      字第０九二００九一五七二號槍彈鑑定書一份暨所附之相片十二張在卷可按。
（二）又上述扣案的槍、彈係於查獲前一星期左右的某日，由戊○○託丙○○轉交給
      甲○○之情，已據被告甲○○、同案被告丙○○、證人戊○○三人在審理時分
      別供述及證述明確，雖被告甲○○辯稱他並不知道戊○○所交付之物為槍、彈
      ，他以為是綽號小胖的己○○要交給他的電腦硬碟等語，證人戊○○亦證稱他
      請丙○○轉交給甲○○的物品是綽號小胖的己○○要他轉交給甲○○的有關電
      腦的東西，他不知道原來小胖交付給甲○○之物是槍、彈等語，但本院依據下
      列事證，認為被告甲○○及證人戊○○上述說詞並不可採：
    (一)被告甲○○係辯稱：於九十一年四、五月間綽號小胖的己○○曾說可以新台幣
      七、八千元的價格賣電腦硬碟給他，但因為他後來到嘉義工作，和小胖失去聯
      絡，而且自己又買了一台新電腦，所以就對小胖曾經提及要賣電腦硬碟之事不
      在意等語（詳本院卷第九十五頁），又辯稱：遭警方查獲槍、彈前一、兩個月
      ，戊○○曾經到丙○○家找過他一、二次，有提及小胖有電腦的東西要給他，
      但因戊○○忘了帶，他還跟戊○○說不急，其實他的意思是不想要了等語（詳
      本院卷第九十八頁）；「（問：為何當時不跟戊○○說不需要這些東西了？）
      我有跟戊○○說不用拿了，但戊○○說小胖已經交給他了，他一定要交給我，
      看我怎麼和小胖聯絡」（詳本院卷第一百零二頁）等語。就其上述所辯，被告
      對戊○○會交付小胖託其轉交電腦硬碟之事當已有所認識，怎會於警詢中辯稱
      ：其女友丙○○將上述物品交給他時，他還對丙○○說「這種來路不明的東西
      ，我們不能收取」（詳偵卷第八十九頁）等語？又被告於本院訊問時對於會在
      警詢中為上述辯解，先辯稱：「（問：在警詢中為何說認為是來路不明的物品
      ，不能收？）因為查獲時，小胖已經死亡，我認為不能收死人的東西，而且我
      後來有聽說小胖不正派，所以我怕收到贓物。」（詳本院卷第一百零一頁)等
      語，嗣又辯稱：他是在案發後才知道小胖死亡的（詳本院卷第一百零二頁），
      是依其所辯，其於戊○○交付上述扣案物品給丙○○時，當尚不知道小胖死亡
      之事，又怎會於當時即以此為理由對丙○○說這種來路不明的東西不能收等語
      ，顯見被告所辯前後矛盾，不足採信。
    (二)證人戊○○雖亦證稱他於警方在丙○○租屋處查獲槍、彈前一星期，所託請丙○○轉交給甲○○的一袋物品，是綽號小胖的己○○於九十一年十一月底請託
      其轉交給甲○○的，並稱該包物品為電腦的東西等語，然其既於受小胖請託後
      近半年才將東西託丙○○交付給甲○○，竟又證稱：小胖事後都沒有再追問東
      西是否已經交付給甲○○（詳本院卷第六十九頁）等語，此實與一般買賣物品
      委託他人轉交後，會再度與買家或轉交者確認物品交付情況的常情不符，且依
      上述被告甲○○及證人戊○○所言，可推知小胖在交付該包物品之前，並未與
      被告甲○○真正達成買賣電腦硬碟的合意，甲○○亦尚未給付分文，則小胖何
      以在此情形下即忽然委請第三人戊○○將所謂的電腦硬碟交付給甲○○？
    (三)且同案被告丙○○於警詢、偵查及於本院以證人身份具結作證時均陳稱：當戊○○請其將上述物品轉交給甲○○時，有說這包東西很重要，一定要交給甲○○等語（詳偵查卷第九十五頁、第一百十四頁、本院卷第七十九頁、第八十七
      頁），然若依被告甲○○上述所辯，其既於戊○○表示小胖託其轉交一包東西
      時已對戊○○表示不急、不用拿了等語，何以戊○○於託丙○○將上述物品轉
      交時，還會一再強調該包物品很重要，一定要交給甲○○？又果真是如此重要
      之物，戊○○又何以會在小胖託其轉交後還放了近半年之久，才將東西交付給
      甲○○？
    (四)再政府為嚴禁槍枝氾濫，對社會治安造成重大危害，對於取締槍枝不遺餘力，
      使槍、彈之持有具有高度風險，一般人猶難有管道取得制式之槍、彈，是果若
      扣案之槍、彈確實原為小胖所有，小胖又何有可能在未與甲○○約定交付槍、
      彈的情況下，即將政府嚴禁查緝的違禁物交付？又就算是不慎將應交付的電腦
      硬碟錯誤交付成扣案槍、彈，亦當於發覺錯誤後立刻追回，又何有可能事過近
      半年均毫不聞問？
    (五)又參酌扣案之槍、彈查獲時是藏放在一藍色布質提袋內，平整地放置於甲○○
      所睡的枕頭下等情，除據同案被告丙○○迭於警詢、偵查中供述及本院證述詳
      盡外，並有查獲時之照片在卷供參（詳偵查卷第六十七頁、第六十九頁），稽
      之被告甲○○迭於警詢、偵查及本院中自承丙○○交給他該包戊○○所交付之
      物品後，他有將塑膠袋及紙袋拆掉，裡面還有用一層藍色袋子包著（詳偵卷第
      八八頁、第一百三十八頁、本院卷第九十二頁、九十三頁）等語；同案被告丙○○迭於警詢、偵查中供述及本院中證稱戊○○將以塑膠袋所裝之物品交給她
      的當晚，她就將該包物品交給甲○○後去洗澡，洗完澡後只見該包物品的塑膠
      袋及紙袋已經被甲○○拆開丟棄一旁，裡面已無物品，但甲○○離開其住處時
      並沒有帶該包物品離去，且之後都沒有其他人再進入過她的租屋處，直至警察
      到其住處搜索當天，才在甲○○睡覺的枕頭下找到內藏放有槍、彈的藍色布質
      提袋，且查獲當時藍色布袋是折疊平整地放在枕頭下的（詳偵查卷第九十六頁
      至第九十八頁、第一百十四頁、第一百四十四頁，本院卷第八十頁至第八十九
      頁）等語，而依查獲照片中所示該藍色布袋平整地擺放方式，以及制式手槍及
      十四發子彈所具有之基本重量以觀，實不可能如被告甲○○辯稱，該包物品可
      能是在二人洗完澡後做愛時不小心踢到枕頭下的等語，足可推知應係甲○○於
      收受該包物品後，趁丙○○先進入浴室洗澡之際拆開戊○○所交付物品之包裝
      ，並將內藏放有槍、彈的藍色布袋平整地藏放於其睡覺的枕頭下。
    (六)而本件實是丁○○○○在追查另案時，獲得情資顯示被告甲○○持有槍、彈的
      嫌疑，所以才會對被告甲○○實施通訊監察，並依監聽內容發現甲○○、戊○○持有槍、彈後，依法向本院聲請搜索票對甲○○及戊○○實施搜索，並於上
      述甲○○女友丙○○住處搜索查獲扣案槍、彈的事實，業據證人即花蓮縣警察
      局刑警隊偵查員乙○○在本院結證詳盡，且有九十二年度聲搜字第九七號卷內
      所附之花蓮縣警察局搜索票申請書、搜索票在卷可按。再查獲槍、彈時，因甲○○不在查獲現場，警方對甲○○持續監聽的結果，有監聽到被告甲○○與另
      一姓名年籍不詳綽號「錦妹」之人的通話，依據通話內容綜合判斷，係因警方
      查獲了扣案的槍、彈，所以被告甲○○向「錦妹」抱怨：「他（被告甲○○自
      承係指戊○○）早上帶他們去就不對了，他要是不帶他們去，說不知道我住哪
      就好了，沒有東西，就沒有事情。」；「錦妹、錦妹，我講真的！胡北剛才在
      裡面做筆錄，一下子就點出，講說我那裡有，把什麼事都推給我，你知道否？
      」等語，而「錦妹」則於通話中屢勸被告甲○○：「你們二個現在不能自亂陣
      腳啊」；「你們二個要好好的處理，不能讓他們個個擊破，你知道嗎？」；「
      你們現在二人一定要團結，不要再有意見紛歧」等語，此有監聽譯文（詳本院
      卷第一百三十八頁至第一百四十頁）及錄音帶各一份在卷可按，並經證人乙○○證述詳盡，顯見被告甲○○原認為是因為戊○○帶警方去丙○○租屋處搜索
      ，才會查獲扣案的槍、彈，並認為戊○○於作筆錄時把事情都推給他，足徵被
      告對於戊○○所交付之物為槍枝，且經警方查獲一事知之甚詳，而錦妹則一再
      規勸被告要與戊○○二人好好處理，不要被檢警人員各個擊破。再反觀被告甲○○及證人戊○○於查獲後之九十二年五月八日、三十日、十一月十四日分別
      接受警詢及偵訊時，均未曾提及扣案物品是綽號小胖的己○○委託戊○○交付
      給甲○○之物（詳偵查卷第七十七頁至第九十一頁、第九十九頁至第一百零五
      之一頁、第一百二十九頁、第一百三十頁），直至九十二年十二月十六日二人
      同日接受偵訊時才分別供稱及證稱扣案物是小胖託戊○○轉交之物（詳偵查卷
      第一百三十六頁至第一百三十八頁）等語，綜上所述，足可推知上述被告甲○○與證人戊○○所為與常情相悖之陳述，均係其等於確認與本案毫不相關之第
      三人己○○死亡的事實後，事後串供編撰以圖卸責之詞，均與事實不符而不足
      以採信，本件被告甲○○明知戊○○所交付之物為槍、彈而收受持有之事證已
      經非常明確，被告犯行可以認定。
四、被告甲○○的行為所觸犯的罪名是：槍砲彈藥刀械管制條例第七條第四項未經許
    可持有手槍罪，以及同條例第十二條第四項的未經許可持有子彈罪。被告與戊○○對持有手槍及子彈的犯行，有犯意聯絡及行為分擔，均為共同正犯。又被告是
    以一個非法持有行為，同時持有手槍及子彈，為一行為觸犯數罪名之想像競合犯
    ，應依刑法第五十五條前段規定，從一重論以未經許可持有手槍罪。起訴書雖誤
    載被告所為，係犯槍砲彈藥刀械管制條例第七條第四項、第十二條第一項之罪嫌
    ，並誤載應從一重之同條例第十條第三項罪責論處，惟檢察官於蒞庭時業已當庭
    表明起訴書係誤載法條並予更正（見本院卷第一百四十六頁、第一百四十七頁）
    ，自應以檢察官蒞庭時更正後之法條，為檢察官所引應適用之法條，而不受起訴
    書之拘束，故此部分尚無變更法條之問題，附此敘明。本院審酌被告犯罪的手段
    ，於此社為治安日益惡化之際，持有制式槍、彈之行為，對社會治安所造成的嚴
    重威脅，敗壞社會善良風氣，且被告犯後毫無悔意，仍飾詞狡辯等一切情狀，量
    處如主文所示之刑，並就其併科罰金刑部分，諭知易服勞役之折算標準。
五、扣案之以色列ＩＭＩ廠ＪＥＲＩＣＨＯ９４１ＦＢ型制式半自動手槍一枝（槍枝
    管制編號：0000000000號）、制式子彈十四顆，均為違禁物，應依刑
    法第三十八條第一項第一款諭知沒收。
貳、被告丙○○無罪部分：
一、公訴意旨略以：被告丙○○與被告甲○○二人係男女朋友關係，並同居於花蓮縣
    花蓮市○○○○街二十五號五樓之五丙○○的租屋處，於九十二年五月七日上午
    十時許，經警於上述處所當場查獲丙○○及具殺傷力之以色列ＩＭＩ廠ＪＥＲＩ
    ＣＨＯ９４１ＦＢ型制式半自動手槍一枝及子彈十四顆，因而認為被告丙○○涉
    犯有槍砲彈藥刀械管制條例第七條第四項之未經許可持有手槍罪嫌，以及同條例
    第十二條第四項（起訴書誤載為第一項，業經檢察官蒞庭時當庭更正）的未經許
    可持有子彈罪嫌。
二、按犯罪事實應依證據認定之，無證據不得認定犯罪事實；又不能證明被告犯罪者
    ，應諭知被告無罪之判決，刑事訴訟法第一百五十四條第二項、第三百零一條第
    一項分別定有明文。又事實之認定，應憑證據，如未能發現相當證據，或證據不
    足以證明，自不能以推測或擬制之方法，為裁判基礎；認定不利於被告之事實，
    須依積極證據，苟積極證據不足為不利於被告事實認定時，即應為有利於被告之
    認定，更不必有何有利之證據；而所謂「積極證據足以為不利被告事實之認定」
    係指據為訴訟上證明之全盤證據資料，在客觀上已達於通常一般之人均不致於有
    所懷疑，而得確信被告確曾犯罪之程度，若未達到此一程度，而有合理懷疑之存
    在時，即無從為有罪之認定，最高法院四十年台上字第八六號、三十年上字第八
    一六號、七十六年台上字第四九八六號分別著有判例可供參酌。
三、本件檢察官認為被告丙○○涉犯有前述罪嫌，是以被告丙○○於警詢及偵查中之
    供述、上述內政部警政署刑事警察局槍彈鑑定書、扣押筆錄暨扣押物品目錄表、
    現場照片十九幀，作為論罪的依據。然被告丙○○雖坦承在其上開租住處內經警
    方查獲扣案的手槍及子彈等物，但仍堅決否認有持有手槍及子彈的犯行，其於警
    詢、偵查及本院均辯稱：查獲的扣案手槍及子彈是綽號「胡北」的戊○○於查獲
    前約一星期託她轉交給甲○○的，東西用紙帶包著裝在塑膠袋內，她並不知道袋
    內裝的是手槍及子彈，她將東西交給甲○○後，一直到搜索查獲當天，才再見到
    那包物品等語。
四、經本院調查後認為：
  (一)丙○○雖於警方查獲前一星期的某日晚上八、九點左右，受戊○○之委託，將內
    藏放有上述扣案之槍、彈的袋子轉交給甲○○，然丙○○於收受時並不知道該包
    物品之內容物為何，也不見丙○○有打開袋子查看內容物的事實，業據證人戊○○證述甚詳（詳本院卷第六十七頁、第六十八頁），又丙○○於收受該包物品當
    晚十點鐘左右即將物品轉交給甲○○，且在交付後就先進入浴室洗澡，係甲○○
    將該包物品的塑膠袋及紙袋拆開，待丙○○與甲○○洗完澡出來，已不見袋內物
    品之事實，業據被告甲○○供述在卷（見本院卷第九十三頁），就整個槍、彈的
    交付過程以觀，尚難認為丙○○知悉戊○○所託請轉交之物為槍、彈一事。
  (二)又扣案之槍、彈雖係在丙○○住處內查獲，然而是在甲○○睡覺的枕頭下所查獲
    的，甲○○常常至丙○○住處過夜的事實，業據被告二人供述詳盡，而被告丙○○復辯稱她平時都沒有整理床鋪、移動枕頭，頂多只是把棉被拉到一旁等語，依
    其所辯，則其對於被告甲○○將扣案的槍、彈藏放在自己睡覺的枕頭下一事並不
    知情，亦可採信。
  (三)再證人乙○○亦證稱：他們是依據情資認為甲○○持有槍枝，所以聲請通訊監察
    並確認甲○○持有槍枝後，才會聲請搜索票搜索，然而監聽過程中並沒有聽到丙○○有持槍的嫌疑等語（見本院卷第一百三十三頁、第一百三十四頁），亦足徵
    被告丙○○辯稱她只是受託轉交物品，並不知道袋內物品為何等語，堪以採信。
  (四)而扣押筆錄暨扣押物品目錄表、現場照片十九幀，只能證明在丙○○租屋處查獲
    扣案槍、彈的事實，內政部警政署刑事警察局槍彈鑑定書只能證明扣案之槍、彈
    具有殺傷力的事實，均不足以推論被告丙○○具有非法持有扣案槍、彈的犯行。
五、綜合上述，本院認為依檢察官所提出之證據以及調查證據的結果，僅能證明丙○○有受託轉交內藏放扣案槍、彈的一袋物品給甲○○，然無從因此即推論丙○○
    知悉該袋內物品為槍、彈，故本院無從僅以被告丙○○受託轉交的行為即認為被
    告丙○○有和被告甲○○共同持有扣案槍、彈之犯意聯絡，此外，本院也查不到
    其他積極證據能夠證明被告丙○○確實有檢察官所指的非法持有槍、彈犯行，因
    此，依照前面列舉的法律規定與判例意旨的說明，本件不能證明被告犯罪，依法
    應諭知無罪之判決。
據上論斷，應依刑事訴訟法第二百九十九條第一項前段、第三百零一條第一項，槍砲
彈藥刀械管制條例第七條第四項、第十二條第四項，刑法第十一條前段、第二十八條
、第五十五條、第四十二條第二項、第三十八條第一項第一款，罰金罰鍰提高標準條
例第二條，現行法規所定貨幣單位折算新臺幣條例第二條，判決如主文。
本案經檢察官庚○○到庭執行職務。
中      華      民      國    九十三    年      七      月     十二     日
                              臺灣花蓮地方法院刑事第三庭
                                  審判長法官  鄭  培  麗
                                        法官  饒  金  鳳
                                        法官  陳  雅  敏
右正本證明與原本無異。
如對本判決不服，應於送達後十日內，向本院提出上訴狀。（應抄附繕本）
                                  法院書記官
中      華      民      國    九十三    年      七      月     十四     日
附錄本判決論罪之法律條文：
槍砲彈藥刀械管制條例第七條第四項：
未經許可，持有、寄藏或意圖販賣而陳列第一項所列槍砲、彈藥者，處五年以上有期
徒刑，併科新臺幣一千萬元以下罰金。
槍砲彈藥刀械管制條例第十二條第四項：
未經許可，持有、寄藏或意圖販賣而陳列子彈者，處五年以下有期徒刑，併科新台幣
三百萬元以下罰金。
